臺灣基隆地方法院刑事判決　　　　　　　　　　　　　九十二年度易字第二五三號
　　公　訴　人　臺灣基隆地方法院檢察署檢察官
　　被　　　告　丙○○
右列被告因詐欺案件，經檢察官提起公訴（九十二年度偵緝字第三二四號），本院判
決如左：
    主  文
丙○○連續意圖為自己不法所之所有，侵占自己持有他人之物，處有期徒刑陸月，如
易科罰金，以參佰元折算壹日。
被訴詐欺取財部分無罪。
    事  實
一、丙○○平日代他人操作股票，為提高融資額度，乃於民國九十二年三月二十四日
    ，徵得友人乙○○同意借款新台幣（下同）十萬元，然因自己之帳戶遭凍結，無
    法匯入資金，遂於同年月三月下旬某日，另向友人甲○○借用中國信託商業銀行
    （帳號000000000000號）之帳戶供乙○○轉帳資金，甲○○允諾後
    於同年三月二十六日，在基隆市○○區○○路三三三號住處，將上開帳戶之提款
    卡交予丙○○，並告以提款密碼及同意丙○○自該帳戶提領乙○○匯入之十萬元
    金額，丙○○因而持有甲○○上開帳戶之提款卡及帳戶內之存款。同年三月二十
    七日乙○○依丙○○之指示，在基隆市七堵區郵局利用轉帳之方式，將十萬元金
    額轉帳至甲○○上開帳戶。丙○○於取得甲○○上開帳戶提款卡後，因突發事故
    需錢孔急，見甲○○上開帳戶內之存款逾十萬元，竟萌意圖為自己不法所有之侵
    占及詐欺概括犯意，自同年三月二十六日至二十九日間，持上開提款卡分別至基
    隆市區內之基隆第一信用合作社、誠泰銀行及中國信託商業銀行設置之自動提款
    機，輸入甲○○告知之密碼，提領乙○○匯至該帳戶中之十萬元，並連續溢領甲○○帳戶中之存款二十二萬五千元，以此不正方法自動付款設備連續詐得甲○○
    之財物，而將所持有之甲○○提款卡及帳戶內存款連續侵占入己。
二、案經甲○○、乙○○訴請臺灣基隆地方法院檢察署檢察官偵查起訴。
    理  由
壹、有罪部分：
一、右揭事實業據被告夏達迭於檢察官偵查中及本院審理、調查時坦承不諱，核與證
    人即告訴人甲○○指訴之情節大致相符，並有甲○○中國信託商業銀行存摺影本
    二紙、提款機攝影翻拍相片二張在卷可稽。本件事證明確，被告犯行洵堪認定，
    應依法論科。
二、按取得他人之提款卡及提款密碼後，即可據以提領帳戶內之存款，甲○○既將所
    有之提款卡及提款密碼交予被告，足見甲○○有將提款卡及帳戶內存款交予被告
    保管之意，是被告於九十二年三月二十六日收受甲○○之提款卡及提款卡密碼後
    ，即合法持有甲○○上開帳戶之提款卡及帳戶內之存款。被告在持有甲○○之提
    款卡及帳戶內存款中，意圖為自己不法之所有，以未經徵得甲○○同意，輸人甲○○告知之提款密碼的不正方式，由自動付款設備，連續數次溢領甲○○之存款
    之方式，將持有之甲○○存款侵吞入己，核其所為應係犯刑法第三百三十五條第
    一項之普通侵占罪及同法第三百三十九條之二第一項之準詐欺罪。又被告先後數
    次侵占及以不正方法由自動付款設備取得甲○○存款之行為，均時間緊接．方法
    相同，且均觸犯構成要件相同之罪名，顯係基於概括犯意為之，均應依連續犯之
    規定論以一罪，並均依法加重其刑。再其所犯上開二罪，有方法結果之牽連關係
    ，為牽連犯，應從一重之刑法第三百三十五條第一項之普通侵占罪處斷。公訴人
    認被告僅涉犯刑法第三百三十九條之二第一項之準詐欺罪，尚有未洽，被告涉犯
    普通侵占之犯罪事實，業經公訴人敘入公訴事實，本院自得依法審理，並適用正
    確之法條。爰審酌被告不思以正當途逕賺取財物，受人之託保管帳戶內存款，竟
    萌不法所有之意圖，將保管之財物予以侵吞入己，金額達二十二萬五千元，破壞
    他人財產法益非輕，暨其犯罪之動機、手段及犯後坦承犯行等一切情狀，量處如
    主文所示之刑，並諭知易科罰金之折算標準。
貳、無罪部分：
一、公訴意旨另以：被告丙○○意圖為自己不法之所有，於九十二年三月二十四日，
    在基隆市○○街二十一巷六號四樓向告訴人乙○○謊稱為軍中友人代管股票，擬
    擴充額度需款孔急為由，使乙○○陷於錯誤，於九十二年三月二十七日，在基隆
    市七堵區郵局以轉帳之方式，將十萬元款項轉帳至甲○○帳戶，丙○○再持借得
    之甲○○提款卡，提領乙○○匯入之十萬元，因認被告涉犯刑法第三百三十九條
    第一項詐欺取財罪嫌。經查：
（一）按不能證明被告犯罪或其行為不罰者，應諭知無罪之判決，刑事訴訟法第三百
      零一條第一項定有明文；再刑法第三百三十九條第一項詐欺罪之構成，須行為
      人自始主觀上有不法所有意圖及詐欺之故意，客觀上施行詐術使人陷於錯誤因
      而交付財物始克相當，次按犯罪事實應依證據認定之，無證據本不得認定犯罪
      事實，且所謂證據係指認定被告犯罪事實之積極證據，苟積極證據不足為不利
      於被告事實之認定時，即應為有利於被告之認定，更不必有何有利之證據（最
      高法院三十年上字第八一六號判例意旨參照）。
（二）公訴人係以告訴人乙○○之指訴及乙○○提出之郵局轉帳記錄為主要論據，訊
      據被告堅詞否認有何詐欺取財之犯行，辯稱：其確係代友人操作股票，為提高
      融資額度，方向乙○○借十萬元，嗣因家中突發事故，需錢孔急，將所借用之
      錢移作他用，致無法返還所借款項，並無詐欺之故意等語。
（三）證人乙○○於九十二年三月二十七日，在基隆七堵區郵局以轉帳方式，匯入甲○○前揭中國信託商業銀行帳戶之情，固有乙○○提出之郵政儲金匯業局金融
      卡轉帳交易明細單（見九十二年度偵字第二０二０號卷第七頁）及甲○○之存
      摺影本（見九十二年度偵字第一五三二號卷第六頁）附卷為憑，然被告與乙○○二人係朋友關係，被告曾為乙○○之股票委託人等情，業據乙○○於警詢時
      陳明在卷（見九十二年偵字第二０二０號卷第五頁），被告與乙○○二人既為
      舊識，又曾任乙○○之股票委託人，足見二人間平日應即有金錢往來，故而被
      告向乙○○借款十萬元之情形，與一般借款之情形無殊，在查無其他證據可佐
      下，尚難遽以被告向乙○○借款未還之客觀事實，遽以推論被告有何不法所有
      之詐欺取財故意。又被告係以真實姓名向乙○○借款，被告基於情誼關係同意
      借款，亦難認被告有何施用使人陷於錯誤之詐術。
二、綜上，被告所辯因事故致未能返還所借款項，並非故意詐欺乙節，應堪採信。此
    外，復查無其他積極證據足以證明被告此部分詐欺取財犯行，揆諸前揭說明，自
    應為無罪之諭知。此部分核屬民事糾葛，宜循民事徒徑解決紛爭，併此敘明。
據上論斷，應依刑事訴訟法第二百九十九條第一項前段、第三百零一條第一項，刑法
第五十六條、第三百三十五條第一項、第三百三十九條之二第一項、第五十五條、第
四十一條第一項前段，罰金罰鍰提高標準條例第一條前段、第二條，判決如主文。本
案經檢察官張志明到庭執行職務。
中      華      民      國    九十三    年     三     月    四      日
                                臺灣基隆地方法院刑事第一庭
                                    審判長法官    邱  治  平
                    法官    蔡  岱  霖
                                          法官    劉  桂  金
右正本證明與原本無異。
對於本件判決如有不服，應於收受送達後十日內，向本院提出上訴書狀，上訴於臺灣
高等法院，並按他造當事人之人數附具繕本。
                                        書記官    黃  士  元
中      華      民      國    九十三    年     三     月    五      日
附錄論罪法條
刑法第三百三十五條第一項
意圖為自己或第三人不法之所有，而侵占自己持有他人之物者，處五年以下有期徒刑
、拘役或科或併科一千元以下罰金。
刑法第三百三十九條之二第一項
意圖為自己或第三人不法之所有，以不正方法由自動付款設備取得他人之物者，處三
年以下有期徒刑、拘役或一萬元以下罰金。
